臺灣嘉義地方法院刑事判決
110年度交易字第369號
聲  請  人  臺灣嘉義地方檢察署檢察官
被      告  李先現


上列被告因公共危險案件，經檢察官聲請簡易判決處刑（110年
度偵字第3265號），本院認不得逕以簡易判決處刑（原案號：11
0年度朴交簡字第171號），改依通常程序審理，判決如下：
    主  文
李先現無罪。
    理  由
一、聲請簡易判決處刑意旨略以：被告李先現於民國110年1月30
    日上午10時26分前某時許，在不詳地點飲用含酒精成分之食
    品或飲品後，吐氣所含酒精濃度已達每公升0.25毫克以上，
    竟仍在酒精尚未消退之際，猶基於酒後駕駛動力交通工具之
    犯意，於110年1月30日上午10時26分許，騎乘車牌號碼000-
    0000號之普通重型機車（下稱A車）上路，嗣於行經嘉義縣○
    ○市○○路000號時，因不勝酒力而行車不穩，與葉淑茹所駕駛
    之車牌號碼0000-00號自小客車（下稱B車）發生擦撞而倒地
    。嗣經警據報到場處理並將其送醫救治，遂於同日下午6時2
    1分許，經戴德森醫療財團法人嘉義基督教醫院（下稱嘉基
    醫院）醫護人員對其施以抽血檢測，經檢測結果其血液中濃
    度為每公升126毫克（mg/dL）（即血液中酒精濃度為百分之
    0.126），而悉上情。
二、按犯罪事實應依證據認定之，無證據不得認定犯罪事實；不
    能證明被告犯罪者，應諭知無罪之判決；被告之自白不得作
    為有罪判決之唯一證據，仍應調查其他必要之證據，以察其
    是否與事實相符，刑事訴訟法第154條第2項、第156條第2項
    及第301條第1項前段分別定有明文。次按事實之認定，應憑
    證據，如未能發現相當證據，或證據不足以證明，自不能以
    推測或擬制之方法，為裁判基礎；認定不利於被告之事實，
    須依積極證據，苟積極證據不足為不利於被告事實之認定時
    ，即應為有利於被告之認定，更不必有何有利之證據（最高
    法院40年度台上字第86號、30年度上字第816號判例意旨參
    照）。又依刑事訴訟法第161條第1項規定，檢察官就被告犯
    罪事實，應負舉證責任，並指出證明之方法。因此，檢察官
    對於起訴之犯罪事實，應負提出證據及說服之實質舉證責任
    。倘其所提出之證據，不足為被告有罪之積極證明，或其闡
    明之證明方法，無從說服法官以形成被告有罪之心證，基於
    無罪推定之原則，自應為被告無罪判決之諭知（最高法院92
    年度台上字第128號判例意旨參照）。
三、公訴意旨認被告涉有上開犯行，無非係以：①證人葉淑茹之
    證詞、②酒精測定紀錄表、③員警職務報告、④道路交通事故
    現場圖、⑤道路交通事故調查報告表㈠㈡、⑥戴德森醫療財團法
    人嘉義基督教醫院診斷證明書、⑦路口監視器畫面擷圖、⑧現
    場暨被告照片、⑨車輛詳細資料報表、⑩證號查詢機車暨汽車
    駕駛人等證據為憑。而查：
(一)被告於110年1月30日10時26分許，確實有騎乘A車上路，並
    於行經嘉義縣○○市○○路000號時，與駕駛B車之葉淑茹發生碰
    撞，因而人車倒地，嗣被送往嘉基醫院救護，並經醫護人員
    對被告抽血檢測後，驗得被告血液中酒精濃度為126毫克（m
    g/dL）等情，有上開①至⑩之證據，以及路口監視器光碟1片
    在卷可佐，此部分事實固堪認定。
(二)然被告於本案交通事故發生後，至今已近1年仍未甦醒，呈
    現中度昏迷之植物人之狀態，此據被告之子李征安於警詢、
    本院中陳述明確（朴交簡卷第180-181頁；交易卷第28頁）
    （雖被告於審理期日當天經被告之子李征安以輪椅推送方式
    入庭，然無法就本院所詢問之問題為回應），且有嘉基醫院
    診斷證明書（朴交簡卷第164、178頁）、中華民國身心障礙
    證明（朴交簡卷第166頁）附卷可參，是本院無從訊問被告
    於本案騎乘A車前有無飲酒以及飲酒時間、地點等犯罪事實
    ，況經本院函詢為被告抽血檢測之嘉基醫院，被告血液中酒
    精濃度之檢測值是否有呈偽陽性之情形，經嘉基醫院函覆以
    ：「2.本院使用之酒精（Ethanol）檢測方法為酵素定量分
    析法（enzymatic methods），使用hitachi儀器、試劑為DR
    IR Ethyl Alcohol Assay，可正確定量10～600mg/dL。而依
    該試劑之原廠說明書記載，未說明偽陽性之情形，惟有提及
    血液內之乳酸物（lactate）及乳酸去氫酵素（lactate deh
    ydrogenase）增加時，會干擾血液酒精測試致可能造成檢測
    值增加；然該說明書未提及影響程度為何。」等語，有嘉基
    醫院110年6月2日戴德森字第1100500203號函在卷附卷可參
    （朴交簡卷第17頁），是依嘉基醫院之回覆，該院所為之血
    液酒精濃度檢驗方式，會因血液內之乳酸物、乳酸去氫酵素
    增加，而影響檢測值，故所驗得之數值不一定準確。
(三)本院為求慎重，復將嘉基醫院自被告身上抽取之血液檢體送
    至內政部警政署刑事警察局以頂空氣相層析質譜分析法鑑定
    ，其鑑定結果略以：本件血液檢體量不足，僅勉以鑑定酒精
    成分，惟難進行定量鑑定等情，有該局110年9月6日刑鑑字
    第1100086905號函可參（朴交簡卷第196頁），是以本院僅
    能知被告是日之血液，雖確含有酒精成分，但已無從再以空
    氣相層析質譜分析法進行複驗，而無法得知精準之血液酒精
    濃度指數為何。
(四)綜合上述，本案被告於是日酒後駕車經警方查獲後，體內確
    有酒精成分，且在嘉基醫院接受抽血檢驗，雖驗得其血液中
    酒精濃度為126mg/dL（即百分之0.126），然因該院係以酵
    素定量分析法檢驗，而有可能產生偽陽性反應，或數值會因
    血液內之乳酸物、乳酸去氫酵素增加而受到影響，並不準確
    。是本案不能排除嘉基醫院檢測出之被告血液酒精濃度，係
    受到其他因素影響而增加，實則並未達本罪構成要件所定之
    百分之0.05之可能性，難徒以該檢驗報告作為不利被告認定
    之依據。
四、從而，公訴人認被告涉犯刑法第185條之3第1款之公共危險
    罪嫌所憑之證據，本院認於評價推論上仍存合理之懷疑，尚
    未得以形成通常一般之人對於起訴情事為真實之確信，依前
    揭說明，依法應為無罪之諭知。
五、依刑事訴訟法第452條、第301條第1項前段，判決如主文。
本案經檢察官李昕諭聲請簡易判決處刑，檢察官陳昱奉到庭執行
職務。
中　　華　　民　　國　　110 　年　　12　　月　　17　　日
                  刑事第四庭  審判長法　官　陳仁智
　　　　　　　　　                  法  官  康敏郎
　　　　　　　　　                  法  官  沈芳伃
以上正本證明與原本無異。
如不服本判決應於收受判決後20日內向本院提出上訴書狀，並應
敘述具體理由；其未敘述上訴理由者，應於上訴期間屆滿後20日
內向本院補提理由書（均須按他造當事人之人數附繕本）「切勿
逕送上級法院」。
中　　華　　民　　國　　110 　年　　12　　月　　17　　日
                                    書記官　張簡純靜